【裁判字號】    99,簡上,214
【裁判日期】    990714
【裁判案由】    侵權行為損害賠償
【裁判全文】
臺灣臺北地方法院民事判決             99年度簡上字第214號
上  訴  人
即被上訴人  甲○○
訴訟代理人  顏武男律師
被上訴人即
上  訴  人  乙○○
上列當事人間請求侵權行為損害賠償事件，上訴人甲○○、乙○
○對於民國99年3 月18日本院臺北簡易庭99年度北簡字第529 號
第一審判決提起上訴，本院於99年6 月30日言詞辯論終結，判決
如下：
    主      文
兩造上訴均駁回。
第二審訴訟費用由兩造各自負擔。
    事實及理由
一、被上訴人即上訴人乙○○起訴主張：
  (一)上訴人即被上訴人甲○○所有坐落臺北市○○區○○街261
    巷1 號2 樓之房屋地板、內外牆多處龜裂、破損長年失修，
    致污水屢滲漏至乙○○所有同址1 樓房屋，經乙○○請求甲
    ○○修復，其均予拒絕，乙○○乃向法院起訴請求修復漏水
    ，並聲請假扣押其所有之上開房屋獲准。詎甲○○竟於民國
    97年11月7 日上午10時許法院執行處人員前往查封時，在臺
    北市○○區○○街235 巷2 弄3 號門前巷道，當眾以台語辱
    罵乙○○「不見笑」、「臭嘴」等語。嗣於97年11月14日上
    午10時許乙○○再次導引法院執行處人員前往查封時，甲○
    ○復在鄰人及公共巷道上，再度以台語辱罵乙○○「不見笑
    」等語。甲○○公然出言侮辱乙○○之行為，造成乙○○精
    神上極大之痛苦，爰依民法第184 條第1 項前段、第195 條
    第1 項前段規定，請求甲○○賠償精神慰撫金新臺幣（下同
    ）20萬元，及自起訴狀繕本送達翌日即98年6 月9 日起至清
    償日止，按年息5%計算之利息。
  (二)甲○○97年6 月22日對乙○○所為之1 次妨害名譽行為，經
    本院98年度北小字第929 號判決甲○○應賠償3 萬元，其於
    97年11月7 日、14日對乙○○所為之妨害名譽行為計4 次，
    原審僅判決甲○○應賠償8 萬元，顯不符法令及比例原則。
    而甲○○恣意在不特定人面前公然侮辱、誹謗乙○○，使乙
    ○○在鄰里間、轄區警員間、法院執行處人員間飽受惡意羞
    辱，遭受各方不恥、誤解及惡評，名譽及形象嚴重受損，精
    神上、心理上隨時隨地均感受被貶抑、難堪、不悅，審酌甲
    ○○迄今仍毫無悔意、不知悔改，自應加重其賠償之金額。
  (三)甲○○雖失業10餘年，然坐擁房地2 筆及大批銀行存款，而
    其所提之清寒證明書雖記載長期失業、具慢性病，然並未提
    出任何醫療證明，其上之字跡亦與里長簽名之字跡不同，該
    證明書顯係甲○○自書，此外，兩造間之民、刑訴訟，甲○
    ○均委任律師為訴訟代理人或辯護人，其所支出之律師費粗
    估高達八、九十萬元，甲○○顯非清寒低收入戶，其執此抗
    辯原審判決應賠償之精神慰撫金過高，並無理由。
二、上訴人即被上訴人甲○○抗辯：
  (一)台語之「不見笑」，其本意應為「不好意思」、「沒有常識
    ，如果有常識也不會講出令人發笑的話」，如：得到他人之
    讚賞時，會自謙稱：「見笑」、「見笑」，故「見笑」「不
    見笑」均無侮辱他人之意。台語之「嘴臭」，其本意應為「
    火氣大」，如：電視廣告所稱之「嘴乾」、「嘴臭」，均指
    火氣大之意思，並非不修口德之意。臺灣高等法院98年度上
    易字第2543號刑事判決、原審判決認定台語之「不見笑」、
    「嘴臭」即為國語之「不要臉」、「不修口德」之義，顯然
    誤解甲○○及台語之本意，甲○○並無公然侮辱之犯行。又
    甲○○「不見笑」、「臭嘴」之言語並非對乙○○而為，僅
    係向法院執行人員抱怨而已，乙○○主張甲○○妨害其名譽
    ，顯有誤認。
  (二)甲○○97年6 月22日對乙○○所為妨害名譽之行為，本院98
    年度北小字第929 號僅判決甲○○應賠償3 萬元，同一人、
    事、地，原審竟認定乙○○此次之精神損害以8 萬元為適當
    ，其認定不符比例原則。
  (三)甲○○失業10多年，無收入，端賴女兒扶養，所涉刑事案件
    之罰金亦無法一次繳納，而經臺灣臺北地方法院檢察署檢察
    官准予分期繳納，原審判決甲○○應賠償8 萬元，其金額確
    屬過高。
三、本件經原審判決甲○○應給付乙○○8 萬元及自起訴狀繕本
    送達翌日即98年6 月16日起至清償日止，按年息5%計算之利
    息，而為甲○○、乙○○部分敗訴之判決，甲○○就其敗訴
    部分提起上訴，並聲明：(一)原判決不利於甲○○部分廢棄。
    (二)上開廢棄部分，駁回乙○○在第一審之訴。乙○○則答辯
    聲明：駁回甲○○之上訴。乙○○就其敗訴部分亦提起上訴
    ，並聲明：(一)原判決不利於乙○○部分廢棄。(二)上開廢棄部
    分，甲○○應再給付乙○○12萬元，及自起訴狀繕本送達翌
    日即98年6 月16日起至清償日止，按年息5%計算之利息。甲
    ○○則答辯聲明：駁回乙○○之上訴。
四、得心證之理由：
    乙○○主張甲○○於97年11月7 日、14日，當眾以台語辱罵
    其「不見笑」、「臭嘴」等語，致其名譽被侵害，使其精神
    上受到極大之痛苦，甲○○應賠償其精神慰撫金20萬元，為
    甲○○所否認，並以前詞置辯，是本件所應審究者為：(一)甲
    ○○是否於97年11月7 日、14日不法侵害乙○○之名譽？(二)
    甲○○應賠償之精神慰撫金若干始屬適當？茲論述如下：
  (一)甲○○是否於97年11月7日、14日不法侵害乙○○之名譽？
  1.乙○○主張甲○○於97年11月7 日上午10時許法院執行處人
    員至甲○○住處查封時，在臺北市○○區○○街235 巷2 弄
    3 號門前巷道，當眾以台語辱罵乙○○「不見笑」、「臭嘴
    」等語。嗣於97年11月14日上午10時許乙○○再次導引法院
    執行處人員前往甲○○住處查封時，復在鄰人及公共巷道上
    ，再度以台語辱罵乙○○「不見笑」等語，業據其提出97年
    11月7 日、14日錄音譯文為證。而甲○○因上開行為所涉公
    然侮辱罪，經本院98年度易字第1377號、臺灣高等法院98年
    度上易字第2543號判決應執行拘役60日確定，亦據調閱本院
    上開刑事案卷查明屬實。原告主張甲○○於97年11月7 日、
    14日不法侵害其名譽，應堪信為真實。
  2.雖甲○○抗辯台語「見笑」、「不見笑」之本意為「不好意
    思」，台語「嘴臭」之本意為「火氣大」，均無侮辱他人之
    意，而其上開言語亦非對乙○○而為，其無妨害乙○○名譽
    情事。惟查：台語之「不見笑」，係用以形容人不知羞恥，
    與國語之「不要臉」同義，與台語「見笑」之釋義為「羞愧
    」、「羞恥」、「不好意思」不同，至台語之「臭嘴」、「
    嘴臭」，則引申形容人常口出惡言、不修口德之意，有教育
    部臺灣閩南語常用詞辭典檢索資料在卷可憑，「不見笑」、
    「臭嘴」均為負面評價用語，含有貶抑他人之意涵，足以使
    他人社會上之評價受到貶損，甲○○抗辯台語之「不見笑」
    、「臭嘴」均無侮辱他人之意，尚不足採。又乙○○所提之
    97年11月7 日、14日錄音帶經臺灣臺北地方法院檢察署檢察
    官勘驗結果，甲○○係於法院執行處人員查封時，對乙○○
    口出「不見笑」、「臭嘴」等語，觀諸其內容，甲○○於兩
    造對話時稱：「不見笑」、「我不要跟這種『臭嘴』講」等
    語，其指摘之對象自係乙○○，而於乙○○質問：「你罵我
    什麼」等語時，甲○○更明確表示：「你『臭嘴』」、「你
    這種就是『臭嘴』」等語，於乙○○質問：「你在巷道公然
    侮辱我」等語時，則再次強調：「笑死人，不見笑，笑死人
    ，不見笑，這你的地」、「不見笑」等語，有勘驗筆錄附於
    臺灣臺北地方法院檢察署98年度偵字第5939號偵查卷可憑，
    足見甲○○所稱之「不見笑」、「臭嘴」等語確係對乙○○
    而為，甲○○抗辯其未妨害乙○○之名譽，亦非可採。
  (二)甲○○應賠償之精神慰撫金若干始屬適當？
  1.按因故意或過失，不法侵害他人之權利者，負損害賠償責任
    。不法侵害他人之身體、健康、名譽、自由、信用、隱私、
    貞操，或不法侵害其他人格法益而情節重大者，被害人雖非
    財產上之損害，亦得請求賠償相當之金額。民法第184 條第
    1 項前段、第195 條第1 項前段定有明文。甲○○當眾以台
    語「不見笑」、「臭嘴」等語辱罵乙○○，客觀上足使乙○
    ○被指為不知羞恥、不修口德之人，其個人社會評價必因此
    減損、貶低，已如前述，依上開規定，乙○○主張其名譽因
    甲○○所為而受有損害，甲○○應就其非財產上之損害負賠
    償之責，洵屬有據。
  2.次按非財產上損害之慰撫金數額，究竟若干為適當，應斟酌
    兩造身分、地位及經濟狀況，俾為審判之依據（最高法院86
    年度臺上字第511 號裁判意旨參照）。查乙○○大學畢業，
    任職臺北市殯葬管理處，97年度薪資所得每月約6 萬元，財
    產總額為6,187,092 元，而甲○○高中畢業，目前無業，97
    年度財產總額為6,176,249 元，有內政部戶政司戶役政資料
    電子閘門系統全戶戶籍資料查詢結果、稅務電子閘門財產所
    得調件明細表在卷可憑。本院審酌兩造之身分、地位及經濟
    狀況，並考量甲○○業因97年6 月22日對乙○○之妨害名譽
    行為，經法院判處刑事罰金3 千元、民事賠償3 萬元，猶未
    能警惕，復再度於97年11月7 日、14日妨害乙○○之名譽等
    情狀，認乙○○所受之非財產上損害，以8 萬元為適當，乙
    ○○逾此部分之請求，核非有據，不應准許。
  3.乙○○、甲○○雖均援引本院98年度北小字第929 號判決，
    其中乙○○主張此次妨害名譽之行為計4 次，其賠償金額應
    為20萬元，始符合比例原則等語，甲○○則抗辯此次妨害名
    譽之行為與該事件為同一人、事、地，原審判決其應賠償8
    萬元，不符比例原則等語。惟查：甲○○於97年6 月22日妨
    害乙○○之名譽，嗣於97年11月7 日、14日再度妨害乙○○
    之名譽，本院98年度北小字第929 號就甲○○97年6 月22日
    妨害名譽行為，判決甲○○應賠償乙○○3 萬元，原審、本
    院就甲○○97年11月7 日、14日妨害名譽行為（按：非4 次
    行為，該2 次行為與97年6 月22日之行為亦非同一），認定
    乙○○所受之非財產上損害以8 萬元為適當，已考量甲○○
    係屬再犯，且本件所涉及者為二起妨害名譽之行為，而酌予
    加重，其精神慰撫金之數額並無過高或過低情事，乙○○主
    張甲○○賠償之金額應為20萬元，甲○○抗辯原審判決其應
    賠償8 萬元顯屬過高，均非有據，尚難憑採。
五、綜上所述，甲○○確於97年11月7 日、14日侵害乙○○之名
    譽，乙○○請求甲○○賠償非財產上之損害，以8 萬元為適
    當，乙○○逾此部分之請求，核非正當。從而，乙○○依民
    法第184 條第1 項前段、第195 條第1 項前段規定，請求甲
    ○○給付8 萬元，及自起訴狀繕本送達翌日即98年6 月16日
    起至清償日止，按年息5%計算之利息，為有理由，應予准許
    ，逾此部分之請求，為無理由，應予駁回。甲○○應為給付
    部分，及乙○○請求不應准許部分，原審為甲○○、乙○○
    敗訴之判決，核無違誤，甲○○、乙○○上訴意旨，就此部
    分仍執陳詞，指摘原判決不當，求予廢棄，均無理由，應駁
    回其上訴。
六、本件事證已臻明確，兩造其餘攻擊防禦方法及所提證據，核
    與本判決之結果不生影響，爰不另一一論述，附此敘明。
七、據上論結，兩造之上訴，均無理由，依民事訴訟法第436 條
    之1 第3 項、第449 條第1 項、第78條，判決如主文。
中    華    民    國    99    年    7     月    14    日
                  民事第二庭  審判長  法  官  張松鈞
                                      法  官  郭顏毓
                                      法  官  陳秀貞
以上正本係照原本作成。
本判決不得上訴。
中    華    民    國    99    年    7     月    14    日
                                      書記官  劉碧輝

司法院資訊處製作；財團法人民間司法改革基金會備份。
